臺灣高等法院刑事判決
110年度上訴字第2642號
上  訴  人  
即  被  告  林佩穎


選任辯護人  劉蘊文律師(法扶律師)
上列上訴人因詐欺等案件，不服臺灣臺北地方法院109年度訴字
第588、929號，中華民國110年5月13日第一審判決(起訴案號：
臺灣臺北地方檢察署109年度偵字第1222、2000號，追加起訴案
號：108年度偵字第24029號〈其他案號與被告無關略述〉)，提起
上訴，本院判決如下：
    主  文
原判決關於乙○○部分撤銷。
乙○○犯如附表一編號一至五「本判決罪名與宣告刑」欄所示之各
罪，共伍罪，各處如附表一編號一至五「本判決罪名與宣告刑」
欄所示之刑。應執行有期徒刑貳年。緩刑伍年，並應於緩刑期間
內依附表一編號一至五「和解情形」欄所示內容支付損害賠償或
捐款。
扣案如附表五編號一所示之物沒收。
    事  實
一、乙○○可預見依不詳之人之指示前往不特定便利超商收取內含
    第三人金融機構帳戶存摺及提款卡之包裹，再依指示轉交予
    他人，便可得賺取與勞務顯不相當之酬勞，該等存摺及提款
    卡可能遭用以遂行詐欺取財及掩飾或隱匿犯罪所得去向，竟
    以上開結果縱使發生亦不違背其本意之不確定故意，於民國
    108年11月11日，以扣案如附表五編號1所示行動電話與通訊
    軟體LINE暱稱「阿德」之人聯繫後，加入由徐翊真(已判決
    確定)、林菁萍(所涉罪嫌另由原法院審結)、林谷峻(所涉罪
    嫌另經本院判決)、真實姓名年籍不詳、通訊軟體LINE暱稱
    「阿東」、「阿德」、「阿俊」、「平淡是福」、「勇哥物
    語」等人所組成，以實施詐術為手段、具牟利性之詐欺集團
    (無證據證明有未成年之成員，下稱本案詐欺集團)，而擔任
    集團內負責收取並轉交人頭帳戶存摺及提款卡之收簿手；徐
    翊真則於108年11月11日起，以扣案如附表五編號2所示之行
    動電話與「阿德」聯繫後，加入上開集團，擔任集團內負責
    提領被害人遭詐欺款項之取款車手。乙○○、徐翊真於參與本
    案詐欺集團之期間，與林菁萍、林谷峻、「阿德」、「阿俊
    」、「平淡是福」、「勇哥物語」及該集團之其他成員等人
    ，意圖為自己不法之所有，基於三人以上共同詐欺取財及掩
    飾或隱匿所屬集團犯罪所得去向之犯意聯絡，由乙○○依「阿
    俊」之指示，在不同之超商門市領取裝有各該人頭帳戶存摺
    及提款卡之包裹後，將取得之包裹分別交付予徐翊真及林谷
    峻(交付之帳戶、時間、地點及對象，均詳如附表二所載)，
    嗣由本案詐欺集團之不詳成員，對如附表一所示之被害人施
    行詐術，致渠等均陷於錯誤，而依指示匯款至指定之帳戶(
    施行詐術時間、方式、被害人依指示匯款時間、金額及匯入
    之帳戶均如附表一所載)，再由林谷峻依「阿東」之指示、
    徐翊真依「勇哥物語」之指示，分別於如附表三所示時間、
    地點，持如附表三所示提款卡，提領各該帳戶內如附表三所
    示金額得手後，於如附表四所示時間、地點將領得款項交付
    予林菁萍(附表三編號4、8-3因遭警查獲而未及交付)，乙○○
    及徐翊真因而分別獲得新臺幣(下同)8,000元、2萬元之報酬
    。
二、案經如附表一編號1至5「告訴人」欄所示之人分別訴由臺中
    市政府警察局霧峰、豐原分局及嘉義縣政府警察局民雄分局
    、新北市政府警察局中和分局等，嗣由臺北市政府警察局內
    湖、大安分局暨新北市政府警察局新店分局分別報告臺灣臺
    北地方檢察署偵查起訴及追加起訴。
    理  由
壹、證據能力
一、按訊問證人之筆錄，以在檢察官或法官面前作成，並經踐行
    刑事訴訟法所定訊問證人之程序者為限，始得採為證據，組
    織犯罪防制條例第12條第1項中段定有明文，此規定係以立
    法排除被告以外之人於警詢或檢察事務官調查中所為之陳述
    ，得適用刑事訴訟法第159條之2、第159條之3及第159條之5
    之規定，是證人於警詢時之陳述，於違反組織犯罪防制條例
    案件，即絕對不具有證據能力，自不得採為判決基礎。上開
    規定係排除一般證人於警詢陳述之證據能力之特別規定，然
    被告於警詢之陳述，對被告本身而言，則不在排除之列(最
    高法院102年度台上字第2653號判決意旨參照)。準此，如附
    表一編號1至5所示各告訴人於警詢中之陳述，均屬被告以外
    之人於審判外之陳述，依上開規定及說明，於被告乙○○違反
    組織犯罪防制條例之罪名部分，即絕對不具證據能力，不得
    採為判決基礎(然就加重詐欺取財、洗錢部分，則不受此限
    制)。又被告警詢時以被告身分所為之陳述，對於被告自己
    而言，則屬被告之供述，為法定證據方法之一，自不在組織
    犯罪防制條例第12條第1項規定之排除之列，除有不得作為
    證據之例外，自可在有補強證據之情況下，作為證明被告自
    己犯罪之證據。
二、又刑事訴訟法第159條之5規定之傳聞例外，乃基於當事人進
    行主義中之處分主義，藉由當事人等「同意」之此一處分訴
    訟行為與法院之介入審查其適當性要件，將原不得為證據之
    傳聞證據，賦予其證據能力。本乎程序之明確性，其第1項
    「經當事人於審判程序同意作為證據」者，當係指當事人意
    思表示無瑕疵可指之明示同意而言，以別於第2項之當事人
    等「知而不為異議」之默示擬制同意。當事人已明示同意作
    為證據之傳聞證據，並經法院審查其具備適當性之要件者，
    若已就該證據實施調查程序，即無許當事人再行撤回同意之
    理，以維訴訟程序安定性、確實性之要求。此一同意之效力
    ，既因當事人積極行使處分權，並經法院認為適當且無許其
    撤回之情形，即告確定，其於再開辯論不論矣，即令上訴至
    第二審或判決經上級審法院撤銷發回更審，仍不失其效力，
    最高法院99年度台上字第3425號、101年度台上字第6378號
    判決意旨足參。除上述外本判決下列引用之被告以外之人於
    審判外所為之供述證據，上訴人即被告乙○○(下稱被告)及其
    辯護人於原審對證據能力部分均同意有證據能力(見原審訴5
    88卷一第135頁)，本院審酌上開證據資料製作時之情況，尚
    無違法不當及證明力明顯過低之瑕疵，亦認為以之作為證據
    應屬適當，是被告及辯護人在原審同意該等證據資料有證據
    能力，在本院仍屬有效而當受拘束，是本院得採認上開證據
    作為認定事實之依據。　　
三、至本判決其餘所依憑判斷之非供述證據，亦查無有何違反法
    定程序取得之情形，且各該證據均經原審及本院於審判期日
    ，依法進行證據之調查、辯論，被告及其辯護人於訴訟上之
    防禦權，已受保障，依刑事訴訟法第158條之4規定反面解釋
    ，亦具證據能力。　　
貳、實體部分
一、認定犯罪事實所憑之證據及理由
　　被告於本院審理時坦承有上開參與犯罪組織犯行、及如附表
    一編號1至5所示之三人以上共同詐欺取財犯行之不確定故意
    (見本院卷第177至178、242頁)，惟矢口否認有洗錢犯行，
    辯稱：我當初是看報紙找工作，對方跟我說工作內容就是收
    包裹再轉交，我平常生活也會幫忙家人轉交物品，我都沒有
    拆開領取轉交的包裹，所以不知道裡面裝的是什麼，我沒有
    洗錢的犯意云云（見原審審訴266卷第72至73頁，原審訴588
    卷一第119頁；原審訴588卷二第12頁，本院卷第178、242頁
    )，辯護人為被告辯護稱：被告依指示至便利商店領取之物
    件，皆裝在封緘之包裹內，其不知包裹內容物為何，被告主
    觀上並無掩飾或隱匿本案詐欺集團犯罪所得去向之目的，且
    被告領取並交付內有存摺及提款卡包裹之行為，並非本案詐
    欺集團施用詐術得財後之另一掩飾、隱匿之洗錢行為置辯(
    見本院卷第61至62頁)。經查：
(一)被告對於⑴其於108年11月11日，以扣案如附表五編號1所示
    之行動電話與「阿德」聯繫後，復依「阿俊」之指示，在不
    同之超商門市領取裝如附表二所示各帳戶存摺及提款卡之包
    裹後，將取得之包裹於如附表二所載之時間、地點交付予徐
    翊真及林谷峻；⑵如附表一編號1至5所示各告訴人遭本案詐
    欺集團以如附表一編號1至5所示方法詐騙而受有如附表一編
    號1至5所示財產損害；⑶林谷峻及徐翊真分別於如附表三編
    號1至5所示之時間、地點，持如附表三編號1至5所示各帳戶
    之提款卡提領如附表三編號1至5所示之金額等情，業據被告
    於警詢、偵訊及原審準備程序中所供認(見偵字第1222號卷
    第55至62、235至236、263至266頁，偵字2000號卷第7至11
    頁，偵字24029號卷第27至29頁，原審訴588卷一第119頁)，
    核與共犯林谷峻、徐翊真於警詢時供述情節大致相符(卷證
    出處詳如附表二「卷證出處」欄所載)，並有如附表一至三
    「卷證出處」欄所示之其他證據在卷可佐(卷證出處詳如附
    表一至三「卷證出處」欄所載)，上開部分首堪認定。
(二)觀諸被告與「阿俊」之LINE對話紀錄（見原審訴588卷二第
　　103、115頁)，可知被告於108年11月22日傳送包裹內所餘物
    品照片予「阿俊」並表示對方(收件者)是當其面前拆封包裹
    等情，是被告對其所領取並轉交之包裹內放置何物，是否全
    無所悉，已非無疑；又被告此次所見包裹內所餘物品，與其
    先前於108年11月19日向「阿俊」確認所送物品「紙張文件
    」顯有不符，而被告同時向「阿俊」詢問「是合法正當的」
    等情，可見被告當無可能對其本案收送包裹，涉犯財產犯罪
    等情，毫無可疑。
(三)再依被告於警詢及原審、本院準備程序時供稱：我是在108
    年11月初看到報紙上徵外勤人員的廣告，就打電話過去聯絡
    ，對方看我的來電顯示就直接加我的LINE，對方暱稱「阿德
    」，後來透過「阿德」有暱稱「阿俊」的人加我的Line，之
    後我都是依照「阿俊」指示去辦事情；我沒有面試，也沒有
    簽約，跟對方都是透過LINE聯絡，沒有其他方式，我也沒有
    辦法主動聯繫；本案工作約定的報酬是送1件包裹500元等語
    （見偵字第1222號卷第60至61頁；原審訴588卷一第121至12
    2頁，本院卷第178至182頁)，足見被告未曾見過聘僱及指派
    工作之對象、對於聘僱及指派工作對象之姓名、年籍資料、
    任職公司之行號、地點均無所知悉，已與一般正常工作多能
    知悉公司行號名稱、地址、負責人及主管之姓名等情顯有不
    符；被告於本院亦承認本次應徵收簿手與其他各次工作應徵
    不同(見本院卷第182頁)，參酌被告前往超商領取包裹再予
    轉交「車手」所需付出之時間、勞力甚微，送1件包裹即可
    賺取500元報酬，與一般工作薪資不成比例，亦與一般寄送
    包裹所需之運費顯不相當；且縱使現下已有透過手機應用程
    式接收工作指令之工作型態，然公司於應徵時仍會提供公司
    行號之有關資訊，要求應徵者提供詳細之個人資料、工作經
    驗並簽約，否則如何確保員工合於工作需要，又若於聘僱期
    間發生糾紛，公司或員工豈非全無釐清責任歸屬及救濟追償
    之管道，是被告未經面試，亦未簽約，僅得透過LINE與年籍
    不詳之人聯繫，亦與新興工作型態大相逕庭。
(四)另衡以便利超商領取包裹之服務，本係以提供使用者時間及
    地點之便利性見長，無非因便利商店開設密度高，使用者可
    輕易選擇離自身居住、工作或活動地點最近之門市領取包裹
    ，又因便利商店多係全年24小時營業，使用者可不受包裹送
    抵時間之限制，任意擇一己方便的時間前往領取，故利用便
    利商店領取包裹，實無再委請他人代為領取後轉交之必要，
    是被告本案工作內容顯與常情有悖。再觀諸證人即同案被告
    徐翊真於原審審理中證稱：我第1次跟乙○○拿包裹時，勇哥
    叫我找地方打開包裹，拿其中1、2張提款卡跟存摺後，其餘
    放回紙袋，再轉交給乙○○，我沒有再把包裹貼起來，只有把
    牛皮紙袋折起來而已；我跟乙○○拿3次包裹的過程中都沒有
    簽任何單據，勇哥都是告訴我跟我接洽的人穿什麼顏色的衣
    服，我跟對方都是透過穿著確認後拿包裹等語（見原審訴58
    8卷二第195至199頁），被告於警詢及原審審理時亦陳稱：
    我一開始有先送給1個女生包裹，後來又被叫回去找同個女
    生拿1個已經有點拆封過的包裹，之後才拿著這個包裹交給1
    個男生；我印象中有過將從便利商店領取的包裹帶回家放過
    夜，隔天再帶到指定的地點給指定的對象等語（見偵字1222
    號卷第61頁；原審訴588卷二第242頁），衡情一般快遞業者
    送達包裹後必定由收受者簽收領據，以確保送達，然被告與
    徐翊真從未如此為之，又一般快遞業者斷無可能寄送已經拆
    封而未完整包裝之包裹，更無可能委由員工將包裹帶回自宅
    存放再行遞送，益徵被告於本案所為，顯與合法之快遞工作
    有間。
(五)關於被告患有思覺失調症乙節，有亞東紀念醫院出院病歷摘
    要、其身心障礙證明及重大傷病免自行部分負擔證明卡影本
    在卷可憑（見原審審訴266卷第89至175頁），固堪認定。然
    觀諸被告與「阿俊」LINE對話紀錄(見原審訴588卷二第93至
    121頁），被告曾詢問工作額外的獎金為何、有無津貼或餐
    費補貼、得否前往公司填寫人事資料成為正式收送件人員，
    足見被告對於一般正常合法工作之內容、待遇及聘僱流程非
    毫無所知；又被告亦曾詢問收件人非其本人，領送件是否有
    誤、店員曾告知不能如此領取、其送的包裹內容物是否為合
    法正當的紙張文件，顯見被告對於本案工作之合法性已有所
    懷疑。再參以被告於原審準備程序及審理中自承：我是高職
    畢業，當過手搖杯店員、電子工廠作業員，這些工作都有面
    試，手搖杯店員沒有簽約，電子工廠作業員有簽約，此外我
    也做過清潔工、服飾店店員；我收送包裹幾次之後有覺得不
    太對勁，覺得這件事情怪怪的又麻煩，當時有覺得他會不會
    是詐騙集團、會不會騙我等語（見原審訴588卷一第123頁；
    卷二第193、247頁），可知被告並非毫無社會經驗之人，且
    觀諸其於警詢、偵訊及原審、本院歷次開庭程序中均得理解
    所問並加以回答，甚至得以清楚為己辯護，其認知與辨識能
    力並無顯然缺陷，當得查悉本案工作與一般合法快遞業者，
    有上述各項不符之處；另被告自身工作經驗均係在實際工作
    場域為之，工作內容屬於一般傳統之工作型態，其本著一己
    先前之工作經驗，亦得知悉本案自應徵之過程至實際工作之
    內容，俱與其自身之工作經驗迥然不同。末參諸其既已對於
    本案工作之合法性有所質疑，當無從僅因素未謀面、人別不
    詳而無何信賴關係之「阿俊」單方面所述即澄清其心中疑慮
    ，是綜觀前揭各情，堪認被告可預見其本案所為係擔任詐欺
    集團之收簿手，涉及詐欺取財及掩飾或隱匿犯罪所得之去向
    ，而具有該等結果發生亦不違背其本意之不確定故意乙節，
    堪予認定，被告於本院審理中業已供認有三人以上共同詐欺
    取財、參與犯罪組織犯行之不確定故意，顯與上開事證相符
    ，另亦可見被告否認洗錢犯行及其辯護人前揭辯詞(餘詳後
    述)，洵無足採。
(六)綜上，本案事證明確，被告上開犯行洵堪認定，均應予依法
    論科。
二、適用法律之說明：
(一)次按洗錢防制法業於105年12月28日修正公布，並於106年6
    月28日生效施行（下或稱新法），本次修法參酌國際防制洗
    錢金融行動工作組織（Financial Action Task Force）40
    項建議之第3項建議，並參採聯合國禁止非法販運麻醉藥品
    和精神藥物公約，及聯合國打擊跨國有組織犯罪公約之洗錢
    行為定義，將洗錢行為之處置、分層化及整合等各階段，全
    部納為洗錢行為，完整規範洗錢之所有行為模式。不惟就洗
    錢行為之定義(第2條)、前置犯罪之門檻(第3條)、特定犯罪
    所得之定義(第4條)，皆有修正，抑且因應洗錢行為定義之
    修正，將修正前同法第11條第1項、第2項區分為自己或為他
    人洗錢罪，而有不同法定刑度，合併移列至第14條第1項，
    亦不再區分為不同罪責，同處7年以下有期徒刑，併科新臺
    幣500萬元以下罰金，以求與國際規範接軌，澈底打擊洗錢
    犯罪。從而新法第14條第1項之一般洗錢罪，只須有同法第2
    條各款所示洗錢行為之一，而以第3條規定之特定犯罪作為
    聯結為已足。申言之，洗錢之定義，在新法施行後，與修正
    前規定未盡相同，因此是否為洗錢行為，自應就犯罪全部過
    程加以觀察，以行為人主觀上具有掩飾或隱匿其特定犯罪所
    得或變得之財產或財產上利益，與該特定犯罪之關聯性，使
    其來源形式上合法化，或使他人逃避刑事追訴、處罰之犯罪
    意思，客觀上有掩飾或隱匿特定犯罪所得之財物或財產上利
    益之具體作為者，即屬相當(最高法院109年度台上字第947
    號判決意旨參照)。本件被告所為係刑法第339條之4第1項之
    加重詐欺取財罪，屬洗錢防制法第3條第1款所規定之特定犯
    罪，而被告依「阿俊」指示收取人頭帳戶提款卡及存摺後轉
    交徐翊真或林谷峻，再由渠二人依「勇哥物語」指示自帳戶
    中提領附表一編號1至5所示告訴人受詐騙而匯入之款項(詳
    附表三所載)後，再交付予林菁萍(詳附表四所載)層轉本案
    詐欺集團其他成員，此交付贓款之手法曲折迂迴，目的在製
    造該等詐欺犯罪所得之金流斷點，使偵查人員偵辦不易，實
    質上使該等犯罪所得嗣後之流向不明，達成隱匿犯罪所得之
    效果，自合於洗錢防制法第2條第2款所定隱匿特定犯罪所得
    之來源、去向之要件，而屬於新法所規範之洗錢行為無訛。
    是核被告所為，均犯洗錢防制法第14條第1項之一般洗錢罪
    。公訴意旨就被告所為雖未論以洗錢防制法第14條第1項之
    一般洗錢罪，然此等部分犯罪事實既已經起訴書敘明，並經
    法院當庭諭知此罪名給予被告充分攻擊防禦之機會（見原審
    訴588卷二第192頁），無礙於被告防禦權之行使，法院自應
    併予審究，附此敘明。末按洗錢之前置犯罪完成，取得財產
    後所為隱匿或掩飾該財產的真實性質、來源、所在地、處置
    、轉移、相關的權利或所有權之行為，固為典型洗錢行為無
    疑。然詐欺集團成員為詐財之前置犯罪時或之前，即藉由各
    種管道取得人頭帳戶作為取得犯罪所得之銀行帳戶，一樣會
    產生掩飾或隱匿該犯罪不法所得真正去向之洗錢效果，是提
    供帳戶以掩飾不法所得去向的行為，仍屬洗錢行為類型之一
    種。辯護意旨指被告擔任收簿手工作，並非本案詐欺集團施
    用詐術得財後之另一掩飾、隱匿之洗錢行為，不應構成一般
    洗錢罪云云，洵非的論而不足取。
(二)又如附表一編號1至5所示各次詐欺取財犯行之參與者，計有
    被告(收簿手)、林谷峻或徐翊真(車手)、林菁萍(收款)與本
    案詐欺集團中之「阿東」、「阿德」、「阿俊」、「平淡是
    福」、「勇哥物語」及其他不詳之本案詐欺集團成員，已如
    前述，足見本案詐欺集團之成員編制已達三人以上。另告訴
    人戊○○於108年11月21日12時56分匯入如附表三編號4所示人
    頭帳戶之3萬元（即如附表一編號3-2所示匯款），雖尚未遭
    提領，然因該帳戶提款卡均由林谷峻及本案詐欺集團管理中
    ，是迄警察受理報案通知金融機構將帳戶列為警示帳戶凍結
    其內款項時，詐欺集團實際上既得領取，對該匯入之款項顯
    有管領能力，自屬既遂。是核被告就附表一編號1至5所為，
    均係犯刑法第339條之4第1項第2款之三人以上共同詐欺取財
    罪。至如附表一編號4所示「詐騙方式」欄所載詐騙方式，
    係於網際網路刊登不實貸款資訊，對公眾散布而犯之，致該
    編號所示告訴人陷於錯誤而匯款等情，卷內並無積極證據足
    資證明被告知悉本案詐欺集團其他成員，以如該附表編號所
    示以網際網路散布不實訊息之詐欺手法，被告此部分所為尚
    難遽以刑法第339條之4第1項第3款所定之加重詐欺要件相繩
    ，併此指明。　　
(三)關於參與組織犯罪之適用說明與論罪：
  ⒈按現行組織犯罪防制條例於107年1月3日修正公布，其中第2
    條規定「本條例所稱犯罪組織，指3人以上，以實施強暴、
    脅迫、詐術、恐嚇為手段或最重本刑逾5年有期徒刑之刑之
    罪，所組成具有持續性或牟利性之有結構性組織。前項有結
    構性組織，指非為立即實施犯罪而隨意組成，不以具有名稱
    、規約、儀式、固定處所、成員持續參與或分工明確為必要
    。」本件雖無證據證明本案詐欺集團有何具體名稱、固定處
    所等，惟依被告與徐翊真、林菁萍之供述，及渠等3人與本
    案詐欺集團成員之LINE對話紀錄，及附表一編號1至5所示告
    訴人提出之對話紀錄等證據資料以觀，可知本案詐欺集團之
    成員均係以詐取他人金錢、獲取不法所得為目的，並各自負
    責假冒友人或親戚佯裝借款(如附表一編號1至3、5所示詐騙
    方式)、利用網路刊登貸款資訊之手段索騙金錢(如附表一編
    號4所示詐騙方式)，詐欺集團成員間上下聯繫、指派工作、
    收取轉交人頭帳戶提款卡及存摺、提領詐欺款項(如車手林
    谷峻、徐翊真)及收取詐欺款項(如林菁萍)轉交上游等工作
    ，堪認本案詐欺集團係透過縝密之計畫與分工，成員彼此相
    互配合，由多數人所組成，以實施詐術為手段，而具有牟利
    性或結構性之犯罪組織，是本案詐欺集團該當於組織犯罪防
    制條例第2條第1項所稱之犯罪組織，堪予認定。是被告既可
    預見本案詐欺集團係以實施詐欺為手段之犯罪組織，仍加入
    擔任取簿手之工作，核渠所為當均係犯組織犯罪防制條例第
    3條第1項後段之參與犯罪組織罪。　　　　
　⒉復按加重詐欺罪，係侵害個人財產法益之犯罪，其罪數之計
    算，核與參與犯罪組織罪之侵害社會法益有所不同，審酌現
    今詐欺集團之成員皆係為欺罔他人，騙取財物，方參與以詐
    術為目的之犯罪組織。倘若行為人於參與詐欺犯罪組織之行
    為繼續中，先後多次為加重詐欺之行為，因參與犯罪組織罪
    為繼續犯，犯罪一直繼續進行，直至犯罪組織解散，或其脫
    離犯罪組織時，其犯行始行終結。故該參與犯罪組織與其後
    之多次加重詐欺之行為皆有所重合，然因行為人僅為一參與
    犯罪組織行為，侵害一社會法益，屬單純一罪，應僅就「該
    案中」與參與犯罪組織罪時間較為密切之「首次」加重詐欺
    犯行論以參與犯罪組織罪及加重詐欺罪之想像競合犯，而其
    他之加重詐欺犯行，祗需單獨論罪科刑即可，無需再另論以
    參與犯罪組織罪，以避免重複評價。是如行為人於參與同一
    詐欺集團之多次加重詐欺行為，因部分犯行發覺在後或偵查
    階段之先後不同，肇致起訴後分由不同之法官審理，為裨益
    法院審理範圍明確、便於事實認定，即應以數案中「最先繫
    屬於法院之案件」為準，以「該案件」中之「首次」加重詐
    欺犯行與參與犯罪組織罪論以想像競合。縱該首次犯行非屬
    事實上之首次，亦因參與犯罪組織之繼續行為，已為該案中
    之首次犯行所包攝，該參與犯罪組織行為之評價已獲滿足，
    自不再重複於他次詐欺犯行中再次論罪，俾免於過度評價及
    悖於一事不再理原則（最高法院109年度台上字第3945號判
    決意旨參照）。經查，被告尚無因加入本案詐欺集團所為之
    其他加重詐欺犯行繫屬於其他法院乙節，有本院被告前案紀
    錄表附卷可考，是本案為被告數案件中最先繫屬於法院之案
    件，已可認定。又本案中被告所犯如附表一編號1至5所示各
    告訴人中，首次因本案詐欺集團成員著手於施以詐術者，為
    如附表一編號4所示之犯行，應就被告犯如附表一編號4所示
    犯行，論以參與犯罪組織之罪，以免過度評價。　
(四)是核被告所為，就如附表一編號4所示（即被告加入組織後
    之首次犯行）部分，係犯組織犯罪防制條例第3條第1項後段
    之參與犯罪組織、洗錢防制法第14條第1項之一般洗錢及刑
    法第339條之4第1項第2款之三人以上共同犯詐欺取財罪；就
    如附表一編號1至3、5所示犯行，係犯洗錢防制法第14條第1
    項之一般洗錢罪及刑法第339條之4第1項第2款之三人以上共
    同詐欺取財罪，而被告就如附表一編號4所示犯行，因其參
    與犯罪組織、三人以上共同詐欺取財罪及一般洗錢罪等罪之
    實行行為有部分合致，為想像競合犯，各應依刑法第55條規
    定，從一重之三人以上共同詐欺取財罪處斷。至被告就如附
    表一編號1至3、5所示之犯行，則均係以一行為同時犯三人
    以上共同詐欺取財罪及一般洗錢罪二罪，為想像競合犯，各
    應依刑法第55條規定，從一重以三人以上共同詐欺取財罪論
    處。另刑法第339條之4第1項第2款之三人以上共同犯詐欺取
    財罪，其本質即為共同犯罪，主文毋庸再於「三人以上共同
    犯詐欺取財罪」前再記載「共同」(最高法院83年度台上字
    第2520號刑事判決意旨參照)，附此敘明。
(五)另按共同實行犯罪行為之人，在合同意思範圍以內，各自分
    擔犯罪行為之一部，相互利用他人之行為，以達其犯罪之目
    的者，即應對於全部所發生之結果，共同負責，不問犯罪動
    機起於何人，亦不必每一階段犯行，均經參與；再關於犯意
    聯絡，不限於事前有所協議，其於行為當時，基於相互之認
    識，以共同犯罪之意思參與者，亦無礙於共同正犯之成立，
    且數共同正犯之間，原不以直接發生犯意聯絡者為限，即有
    間接之聯絡者，亦包括在內（最高法院28年上字第3110號、
    85年度台上字第6220號判決意旨參照）。準此，詐欺集團成
    員以分工合作之方式，各自分擔犯罪行為之一部，相互利用
    他人之行為，以達詐欺取財之目的，即應負共同正犯責任，
    不必每一階段犯行均經參與。查被告依「阿俊」之指示，擔
    任遞交人頭帳戶之提款卡、存摺之收簿手工作，渠與本案詐
    欺集團中之其餘成員彼此間，雖無直接之犯意聯絡，然其係
    透過「阿俊」而依附於該詐欺集團中，為該集團遞送人頭帳
    戶並依指示轉交，俾其他詐欺集團成員完成詐欺取財及洗錢
    行為，俱屬該詐欺集團犯罪歷程不可或缺之重要環節，是被
    告既可預見所從事之行為，係整體詐騙行為分工之一環，渠
    雖未必知悉其他共犯詐騙如附表一編號1至5所示告訴人之實
    際情況及內容，然則可預見各告訴人匯入人頭帳戶嗣經提領
    、轉交之款項，均係其他共犯以詐欺手法詐騙而來，而分擔
    前揭工作，共同達成詐欺取財及洗錢犯罪目的，再從中賺取
    報酬，足認被告與本案詐欺集團成員間，就上開各次詐欺取
    財及洗錢犯行，均具犯意聯絡與行為分擔，應論以共同正犯
    。
(六)再按詐欺取財罪既係為保護個人之財產法益而設，則關於行
    為人詐欺犯罪之罪數計算，原則上自應依遭受詐欺之被害人
    人數定之，就不同被害人所犯之詐欺取財行為，受侵害之財
    產監督權既歸屬各自之權利主體，時空上亦能予以分隔，則
    應予分論併罰。查被告所犯如附表一編號1至5所示各次加重
    詐欺取財之犯行，係侵害各該編號所示告訴人之獨立財產監
    督權，則被告就所犯5次犯行間，犯意各別，行為互殊，應
    予分論併罰。
三、原審認被告有其事實欄附表一編號1至5所示犯罪，事證明確
    予以論處，固非無見，惟按刑法第57條第10款所稱犯罪後之
    態度，本屬主觀事項，包括行為人犯罪後，有無悔悟等情形
    ；犯後態度如何，尤足以測知其人刑罰適應性之强弱。被告
    在緘默權保障下所為之任意陳述，而坦承犯行，不惟可節省
    訴訟勞費，使明案速判，更屬其人格更生之表徵，自可予以
    科刑上減輕之審酌(最高法院109年度台上字第3084號判決意
    旨）。而行為人於犯罪後是否善盡民事賠償責任，亦屬犯罪
    後之態度問題。查被告於本院審理時，就所犯如附表一編號
    1至5所示之加重詐欺罪、參與組織犯罪(僅就首次犯行論處)
    為認罪表示，業經記明筆錄可查(見本院卷第177至178、242
    頁)，雖仍否認犯一般洗錢罪(見本院卷第178、242頁)，但
    無礙所犯各罪，依想像競合犯從一重論以加重詐欺罪之結果
    ，且於本院審理期間，與如附表一編號1至5所示告訴人有如
    各該編號「和解情形」欄所載之和解條件並按期履行在卷可
    查，可見被告於案件繫屬本院後，其犯罪後之態度已有變更
    ，已然知罪並認罪，願意就其本案如附表一編號1至5所示行
    為接受刑罰制裁，並與上開附表編號所示告訴人和解，願意
    承擔民事賠償責任，並已按期履行，此部分事實堪以認定。
    被告於本院審理中上開達成和解及認罪，均可認其犯罪後之
    態度良好，而得以作為量刑之參考，原審未及審酌上情所裁
    量之刑度，即有未洽，被告上訴本院後為上開犯行之認罪並
    達成和解，請求本院從輕量刑等語，核屬有據，被告上訴為
    有理由，應由本院將原判決關於被告部分均撤銷改判。
四、爰以行為人責任為基礎，審酌被告正值青壯，不思循正當方
    法賺取財物，竟為圖報酬而加入詐騙集團擔任收簿手，無視
    政府一再宣示掃蕩詐騙集團之決心，造成本件附表一編號1
    至5所示告訴人財產損失，除嚴重危害社會治安及財產交易
    安全，更造成不法所得金流層轉，而難以追蹤查緝，所為均
    屬可議；惟念及被告犯後終能坦認各犯行中較重之罪，態度
    尚佳，且本案之前並無全何論罪科刑之前案紀錄，素行良好
    ，又與所犯上開各犯行之告訴人間，均已和解成立並有依約
    實際履行和解條件（詳附表一編號1至5「和解情形」欄所載
    )，兼衡被告如事實欄所載之犯罪動機、目的、手段，及本
    件犯罪組織之參與情節、擔任之分工角色、取得報酬、被害
    人之人數、所受損害程度，及被告自陳高職畢業之智識程度
    、曾從事清潔工、服飾店店員等經歷、與母親同住，無人須
    扶養之家庭經濟狀況（見原審訴588卷二第247頁，本院卷第
    183、244頁）及患有思覺失調症之身心狀況等一切情狀，分
    別量處如附表一編號1至5「本判決罪名與宣告刑」欄所示之
    刑，並綜合審酌被告各次犯行態樣大致相同，犯罪時間接近
    ，各該犯行所彰顯之不法程度及對渠等施以矯正之必要性等
    情狀，定其應執行刑如主文第二項所示。
五、末查被告未曾因故意犯罪受有期徒刑以上刑之宣告，有本院
    被告前案紀錄表在卷可憑，其正值青壯本應循正規途徑以己
    力謀生，卻因一時失慮，致罹刑典，其所為固非可取，然其
    犯後於本院審理時已知認罪，坦承所犯各罪中之較重罪名，
    且已與各該犯行告訴人成立和解，並已依約履行賠償或捐款
    (依告訴人丁○○要求按月捐款)，均詳上開附表編號「和解情
    形」欄所載，已積極承擔各該犯行之後果，足見悔意，綜合
    審酌上情，認被告經此偵審程序及刑之宣告，當知警惕，信
    無再犯之虞，故其所宣告之刑以暫不執行為適當，並衡酌本
    案之犯罪程度，爰依刑法第74條第1項第1款之規定，宣告緩
    刑5年。惟被告所為仍屬不當，為確保其記取教訓、建立尊
    重他人財產權之正確觀念，並促使被告確實履行其允諾之賠
    償，以兼顧各該告訴人之權益，認有課予一定負擔之必要，
    並依同法第74條第2項第3款規定，命被告應依如附表一編號
    1至5「和解情形」欄所示之內容支付損害賠償或捐款，如被
    告未於緩刑期間內履行本判決所諭知之負擔，情節重大者，
    檢察官得聲請撤銷對其所為之緩刑宣告，併予敘明。
六、關於不予宣告強制工作之說明：
(一)按發起、主持、操縱或指揮犯罪組織者，處3年以上10年以
    下有期徒刑，得併科新臺幣1億元以下罰金；參與者，處6月
    以上5年以下有期徒刑，得併科新臺幣1千萬元以下罰金。但
    參與情節輕微者，得減輕或免除其刑；犯第1項之罪者，應
    於刑之執行前，令入勞動場所，強制工作，其期間為3年。
    組織犯罪防制條例第3條第1項、第3項分別定有明文。上開
    條例第3條第3項宣告刑前強制工作部分，並未依個案情節，
    區分行為人是否具有反社會的危險性及受教化矯治的必要性
    ，一律宣付刑前強制工作3年。然則，衡諸該條例所規定之
    強制工作，性質上原係對於有犯罪習慣，或因遊蕩、懶惰成
    習而犯罪者，所為之處置，修正後該條例既已排除常習性要
    件，從而，本於法律合憲性解釋原則，依司法院釋字第471
    號關於行為人有無預防矯治其社會危險性之必要，及比例原
    則等與解釋意旨不相衝突之解釋方法，為目的性限縮，對犯
    該條例第3條第1項之參與犯罪組織罪者，視其行為之嚴重性
    、表現之危險性、對於未來行為之期待性，以及所採措施與
    預防矯治目的所需程度，於有預防矯治其社會危險性之必要
    ，且符合比例原則之範圍內，由法院依該條例第3條第3項規
    定一併宣告刑前強制工作(最高法院108年度台上字第2306號
    判決意旨參照）。
(二)經查，被告雖犯組織犯罪防制條例第3條第1項後段之參與犯
    罪組織罪，然審酌被告參與本案詐欺集團犯罪組織期間約2
    週，實屬短暫，渠因本案犯行所獲報酬僅8,000元，所獲非
    鉅；而被告曾從事清潔工、服飾店、飲料店店員，均有過正
    當合法之工作，如前述，並非無從憑一己之力謀求生計之人
    ；且被告於本案犯行前無任何犯罪紀錄，並罹患思覺失調症
    之身心狀況；再參酌被告參與本案詐欺集團犯罪組織之期間
    長短、其參與組織中之分擔之犯行、集團中之角色，暨其違
    法程度之輕重；末衡以被告非遊蕩、懶惰成性及別無其他相
    同罪質犯罪等情以觀，尚難認非使渠為強制工作外，已無其
    他方法為教化以防免渠等未來對於社會所生之危險性。揆諸
    上開判決意旨，認對被告於參與詐欺集團犯罪組織期間所犯
    本案所宣告之有期徒刑及應執行刑，應已足收教化及預防、
    矯治之目的，尚無應予宣告令強制工作之必要，以符比例原
    則，併予敘明。
七、沒收部分
(一)犯罪所用之物：
    按犯罪所用之物，屬於犯罪行為人者，得沒收之，於全部或
    一部不能沒收或不宜執行沒收時，追徵其價額，刑法第38條
    第2項前段、第4項定有明文。查如附表五編號1所示行動電
    話，為被告所有、用以與本案詐欺集團其他成員聯繫之行動
    電話，爰依前揭規定，宣告沒收，且已扣案，並無不能或不
    宜執行沒收之情形，自無庸併諭知追徵其價額。至附表五編
    號2至7所示物品均已對共犯徐翊真宣告沒收，自勿庸重複諭
    知沒收，附表五編號8所示之物，則與本案無關，不予宣告
    沒收。
(二)犯罪所得：
  ⒈按犯罪所得屬於犯罪行為人者，沒收之；宣告前2條之沒收或
    追徵，有過苛之虞、欠缺刑法上之重要性、犯罪所得價值低
    微，或為維持受宣告人生活條件之必要者，得不宣告或酌減
    之，刑法38條之1第1項前段、第38條之2第2項分別定有明文
    。又在刑法沒收新制生效施行後，沒收已不具備刑罰(從刑)
    本質，而具有刑罰及保安處分以外之獨立法律效果(刑法第2
    條之修正立法說明參照)，性質上屬於準不當得利之衡平措
    施，旨在避免犯罪行為人因犯罪而保有不當之利得，故就犯
    罪行為人所持有之不法利得予以剝奪。另按共同正犯之犯罪
    所得之沒收或追徵，應就各人所分得之數額分別為之，所謂
    各人「所分得」，係指各人「對犯罪所得有事實上之處分權
    限」，法院應視具體個案之實際情形而為認定（最高法院10
    4年度台上字第3937號判決意旨參照)。是詐欺集團各成員犯
    罪所得，僅為各人所分得之數，如個案中得以明確認定各成
    員實際犯罪利得，應就各人分得之數宣告沒收。
  ⒉經查，被告參與本案詐欺集團擔任收簿手，於108年11月18日
    、19日、25日分別獲得1000元、2000元、5000元報酬，業據
    其於警詢時供述明確(見偵字1222號卷第60頁)，是被告本案
    之犯罪所得堪認合計為8000元，觀諸被告業與其所犯附表一
    編號1至5所示告訴人均成立和解，並已實際賠償渠等損失共
    計2萬7000元(詳細金額及卷證出處請參附表一編號1至5「和
    解情形」欄所載)，則其實際賠償之金額既已超過其本案犯
    行實際獲得之犯罪所得，應已足達剝奪被告不法利得之目的
    ，若再予以沒收，容有過苛之虞，爰依刑法第38條之2第2項
    規定，不予宣告沒收，併此敘明。
據上論斷，應依刑事訴訟法第369條第1項前段、第364條、第299
條第1項前段，判決如主文。
本案經檢察官顏伯融提起公訴、檢察官陳建宏追加起訴，檢察官
劉成焜到庭執行職務。
中　　華　　民　　國　　110 　年　　11　　月　　16　　日
                  刑事第十三庭　審判長法　官　洪于智
　                                    法　官　黃玉婷
　                                    法　官　黃惠敏
以上正本證明與原本無異。
如不服本判決，應於收受送達後20日內向本院提出上訴書狀，其
未敘述上訴之理由者並得於提起上訴後20日內向本院補提理由書
（均須按他造當事人之人數附繕本）「切勿逕送上級法院」。
                                      書記官　吳錫欽
中　　華　　民　　國　　110 　年　　11　　月　　17　　日
附錄：本案論罪科刑法條全文
組織犯罪防制條例第3條
發起、主持、操縱或指揮犯罪組織者，處3年以上10年以下有期
徒刑，得併科新臺幣1億元以下罰金；參與者，處6月以上5年以
下有期徒刑，得併科新臺幣1千萬元以下罰金。但參與情節輕微
者，得減輕或免除其刑。
具公務員或經選舉產生之公職人員之身分，犯前項之罪者，加重
其刑至二分之一。
犯第1項之罪者，應於刑之執行前，令入勞動場所，強制工作，
其期間為3年。
前項之強制工作，準用刑法第90條第2項但書、第3項及第98條第
2項、第3項規定。
以言語、舉動、文字或其他方法，明示或暗示其為犯罪組織之成
員，或與犯罪組織或其成員有關聯，而要求他人為下列行為之一
者，處3年以下有期徒刑，得併科新臺幣3百萬元以下罰金：
一、出售財產、商業組織之出資或股份或放棄經營權。
二、配合辦理都市更新重建之處理程序。
三、購買商品或支付勞務報酬。
四、履行債務或接受債務協商之內容。
前項犯罪組織，不以現存者為必要。
以第5項之行為，使人行無義務之事或妨害其行使權利者，亦同
。
第5項、第7項之未遂犯罰之。

洗錢防制法第14條
有第二條各款所列洗錢行為者，處7年以下有期徒刑，併科新臺
幣5百萬元以下罰金。
前項之未遂犯罰之。
前二項情形，不得科以超過其特定犯罪所定最重本刑之刑。

中華民國刑法第339條之4
犯第339條詐欺罪而有下列情形之一者，處1年以上7年以下有期
徒刑，得併科1百萬元以下罰金：
一、冒用政府機關或公務員名義犯之。
二、三人以上共同犯之。
三、以廣播電視、電子通訊、網際網路或其他媒體等傳播工具，
    對公眾散布而犯之。
前項之未遂犯罰之。

附表一、本案犯罪事實 
編號 告訴人  詐騙時間及方式 匯款時間 金額（單位新臺幣） 匯入帳戶 卷證出處 原判決罪名與宣告刑 本院判決罪名與宣告刑 備註 1 丙○○(提告) 詐騙集團成員 於108年11月18日12時26分許撥打電話予告訴人丙○○，佯稱係其軍中好友，表示需借款周轉，使告訴人陷於錯誤而匯如左列款項 108年11 月19日11時55分  150,000元 臺灣銀行帳號000-000000000000號帳戶，戶名：林志慶 丙○○警詢指訴、匯款回條影本(偵字24029號卷第161至163頁、第169頁)  乙○○犯三人以上共同詐欺取財罪，處有期 徒刑壹年伍月。 乙○○犯三人以上共同詐欺取財罪，處有期 徒刑壹年貳月。 109訴929號追加起訴書  和解情形 以6萬元達成民事和解，告訴人丙○○同意讓被告分20期支付，被告應按月支付3000元至告訴人丙○○所有之帳號，如有一期未付，未到期部分視為全部到期(和解相關文件，詳本院卷第117頁)，已支付相關證明單據（詳本院卷第119、207頁）        2 丁○○ (提告) 詐騙集團成員於108年11月19日12時43分撥打電話予告訴人丁○○，佯稱係其外甥呂岸霖後，再改以LINE聯繫，表示急需用錢，使告訴人陷於錯誤而支付如左列金額款項  108年11 月20日11時47分  80,000元  玉山銀行東嘉義分行帳號000-0000000000000號帳戶，戶名：郭丁億 丁○○警詢指訴(偵字1222號第69至70頁)、郭丁億玉山銀行帳戶交易明細（偵字1222號卷第145頁） 乙○○犯三人以上共同詐欺取財罪，處有期徒刑壹年肆月。 乙○○犯三人以上共同詐欺取財罪，處有期 徒刑壹年貳月。 109訴588號起訴書附表一編號1  和解情形 以4萬元達成民事和解，被告乙○○應每個月捐款1000元至家扶中心或育幼院（和解相關文件，詳本院卷第107頁），已支付相關證明單據（詳本院卷第109至111、203頁）        3 戊○○ (提告) 詐騙集團成員於108年11月19日14時42分撥打電話予告訴人戊○○，佯稱係其子，表明急需用錢，使告訴人陷於錯誤而支付如左列金額款項   108年11月20日12時3分  100,000元 華南銀行永康分行帳號000-000000000000號帳戶，戶名：周玉淇  戊○○警詢指訴(偵字1222號卷第71至73頁)、周玉淇華南銀行帳戶存摺影本（偵字1222號卷第143頁） 乙○○犯三人以上共同詐欺取財罪，處有期徒刑壹年伍月。 乙○○犯三人以上共同詐欺取財罪，處有期 徒刑壹年貳月。 109訴588號起訴書附表一編號2    108年11月21日12時56分  30,000元       和解情形 以7萬元達成民事和解，告訴人戊○○同意讓被告分23期支付，被告應自110年8月起按月支付3000元（最後一期支付4000元）至告訴人戊○○所有之郵局帳號00000000000000，如有一期未付，未到期部分視為全部到期（和解書，詳本院卷第211頁），已支付相關證明單據（詳本院卷第125、213頁）        4 甲○○(提告) 詐騙集團成員利用網路刊登貸款資訊，佯稱可協助貸款，先於108年11月9日以LINE要求告訴人甲○○提供個人金融帳戶影本、提款卡及身分證件等影本，嗣即存入金錢偽稱可先提款運用，後於同年月19日再佯稱需要資金，請告訴人甲○○匯款後，斷絕聯繫。  107年11月20日某時許 10,000元 中華郵政帳號000-00000000000000號帳戶，戶名：林志慶  甲○○警詢指訴(偵字1222號卷第75至79頁)、林志慶中華郵政帳戶交易明細(偵字1222號卷第147頁）  乙○○犯三人以上共同詐欺取財罪，處有期徒刑壹年貳月。  乙○○犯三人以上共同詐欺取財罪，處有期 徒刑壹年。 109訴588號起訴書附表一編號3  和解情形 以3萬元達成民事和解，告訴人甲○○同意讓被告分10期支付，被告應按月支付3000元至告訴人甲○○所有之郵局帳號00000000000000，如有一期未付，未到期部分視為全部到期（和解相關文件，詳本院卷第113頁），已支付相關證明單據（詳本院卷第115、205頁）。        5 己○○(提告) 詐騙集團成員於108年11月20日11時許，撥打電話予告訴人己○○，佯稱係告訴人己○○之友人，因急需用錢欲向告訴人己○○借款，使告訴人陷於錯誤而支付如左列金額款項   108年11 月21日11時24分許（追加起 訴書誤載為21分，應予更正） 120,000元 臺灣土地銀行帳號000-000000000000號帳戶，戶名：江偉帆 己○○警詢指訴、匯款申請書及存摺影本(偵字1746號卷第33至35頁、偵字1993號卷第33至37頁) 乙○○犯三人以上共同詐欺取財罪，處有期徒刑壹年陸月。   徐翊真犯三人以上共同詐欺取財罪，處有期徒刑壹年參月。 乙○○犯三人以上共同詐欺取財罪，處有期 徒刑壹年叄月。 109訴588號起訴書附表一編號4；109訴590號追加起訴書附表一編號1     108年11月22日11時5分許  120,000元 中華郵政帳號000-00000000000000號帳戶，戶名：楊紫棱   徐翊真部分已經確定，非本院審理範圍   和解情形 以6萬元達成民事和解，告訴人己○○同意讓被告分20期支付，被告應自110年8月30日起按月於每月30日前支付3000元至告訴人己○○所有之郵局帳號00000000000000，如有一期未付，未到期部分視為全部到期(和解相關文件，詳本院卷第121頁），已支付相關證明單據(詳本院卷第123、209頁）        6 姜桂蘭 (提告) 詐騙集團成員於108年11月18日9時15分許，撥打電話予告訴人姜桂蘭，佯稱係告訴人姜桂蘭之姪女「姜宏謹」，再於同年月21 日，改以通訊軟體LINE向告訴人姜桂蘭佯稱因急需用錢欲借款。  108年11 月22日11時6分許 150,000元 中華郵政帳號000-00000000000000號帳戶，戶名：楊子儀 姜桂蘭警詢指訴、匯款申請書、手機對話截圖(偵字2200卷第27至29頁、第38頁、第40至44頁)  徐翊真犯三人以上共同詐欺取財罪，處有期徒刑壹年貳月。 已確定，非本院審理範圍 109訴590號追加起訴書附表一編號2 7 胡月靜 （提告) 詐騙集團成員於108年11月18日19時8分許，撥打電話予告訴人胡月靜，佯稱係告訴人胡月靜之友人「高淑貞」，復於同年月22日13時52分許，以急需用錢為由，向告訴人胡月靜借款，使告訴人陷於錯誤而匯如左列款項。  108年11月22日14時42分許（追加起 訴書誤載為39分，應予更正）  10,000元  臺灣土地銀行帳號000-000000000000號帳戶，戶名：江偉帆  胡月靜警詢指訴、匯款申請書(偵字4029 號卷第67至69頁；偵字4308號卷第39頁) 徐翊真犯三人以上共同詐欺取財罪，處有期徒刑壹年。 已確定，非本院審理範圍 109訴590號追加起訴書附表一編號 3  8 鄭江(提告) 詐騙集團成員於108年11月20日11時17分許，撥打電話予告訴人鄭江，佯稱係告訴人鄭江之友人「楊江煌」，且因急需用錢欲向告訴人鄭江借款（追加起訴書誤載為11時1分，應予更正）  108年11月22日10時49分許（追加起 訴書誤載為39分，應予更正） 20,000元  臺灣土地銀行帳號000-000000000000號帳戶，戶名：江偉帆 鄭江警詢指訴、匯款收據、通話紀錄翻拍照片(偵字4029號卷第75 至77頁、偵字 1632卷第159、165頁)  徐翊真犯三人以上共同詐欺取財罪，處有期徒刑壹年。  已確定，非本院審理範圍 109訴590號追加起訴書附表一編號4  9 鄭 雲 棋 （提告) 詐騙集團成員於108年11月21日16時22分許 ，在社群網站facebook張貼販售全新iPhone手機之訊息，告訴人鄭雲棋瀏覽該訊息後，以通訊軟體LINE與詐騙集團成員聯絡並依指示付款  108年11 月22日10時33分許（追加起 訴書誤載31分，應予更正） 20,000元  臺灣土地銀行帳號000-000000000000號帳戶，戶名：江偉帆  鄭雲棋警詢指 訴、匯款交易明細、對話紀錄翻拍照片(偵字4029號卷第 93至95頁、偵字1632卷第85頁、第91至115頁)  徐翊真犯三人以上共同詐欺取財罪，處有期徒刑壹年。  已確定，非本院審理範圍 109訴590號追加起訴書附表一編號5  ⒑ 施 昱 辰 （提告) 詐騙集團成員於社群網站facebook刊登販售iPhone手機之訊息，致告訴人施昱辰於108年11月21日瀏覽該訊息後以通訊軟體LINE 與詐騙集團成員聯絡，並依指示付款。  108年11月22日12時33分許（追加起訴書誤載為30分，應予更正） 15,000元  臺灣土地銀行帳號000-000000000000號帳戶，戶名：江偉帆  施昱辰警詢指 訴、匯款收據、臉書頁面、對話紀錄截圖(偵字4029號卷第57至59 頁、偵字1632卷第183至189頁) 徐翊真犯三人以上共同詐欺取財罪，處有期徒刑壹年壹月。 已確定，非本院審理範圍 109訴590號追加起訴書附表一編號6 ⒒  林群峰(提告)  詐騙集團成員於社群網站facebook刊登販售iPhone11手機之訊息，致告訴人林群峰於108年11月22日11時許瀏覽該訊息後，以通訊軟體LINE與詐騙集團成員聯絡並依指示付款 108年11 月22日11時55分許 15,000元 臺灣土地銀行帳號000-000000000000號帳戶，戶名：江偉帆  林群峰警詢指訴、手機對話截圖(偵字4029號卷第35至41頁、偵字1632卷第215至221頁)  徐翊真犯三人以上共同詐欺取財罪，處有期徒刑壹年。  已確定，非本院審理範圍 109訴590追加起訴書號附表一編號7  ⒓ 何 淑 真(提告) 詐騙集團成員於108年11月21日18時34分許，撥打電話予告訴人何淑真，佯稱係告訴人何淑真之友人「瑛瑛」，復於同年月22日12時許，以急需用錢為由，向告訴人何淑真借款。 108年11月22日13時39分許 20,000元 臺灣土地銀行帳號000-000000000000號帳戶，戶名：江偉帆  何淑真警詢指訴、匯款收據(偵字4029號卷第83至87頁、偵字1632卷第135頁) 徐翊真犯三人以上共同詐欺取財罪，處有期徒刑壹年壹月。 已確定，非本院審理範圍 109訴590號追加起訴書附表一編號8  ⒔ 顏 啓 華(提告) 詐騙集團成員於108年11月25日15時42分許，以通訊軟體LINE傳送訊息予告訴人顏啓華，佯稱係告訴人顏啓華之友人「林金田」，且因工程支票到期，欲請告訴人顏啓華幫忙匯款 108年11 月26日13時7分  150,000元  中華郵政帳號000-00000000000000號帳戶，戶名：陳冠融 顏啓華警詢指訴、匯款申請書、LINE對話(偵字2271號卷第19至20頁；士林偵字972 卷第18至21頁、第27頁 背面)  徐翊真犯三人以上共同詐欺取財罪，處有期徒刑壹年貳月。 已確定，非本院審理範圍。 109訴590號追加起訴書附表一編號 9  ⒕ 陳 麗 華(提告) 詐騙集團成員於108年11月24日12時22分許，撥打電話予告訴人陳麗華，佯稱係告訴人陳麗華之友人「嘉芳」，且因急需用錢欲向告訴人陳麗華借款  108年11月25日14時35分  202,000元 合作金庫帳號 0000000000000號帳戶，戶名：陳冠融 陳麗華警詢指訴、通話紀錄、對話紀錄翻拍照片、存款憑條(偵字3747號卷第63至65頁、偵字4308號卷第69頁)  徐翊真犯三人以上共同詐欺取財罪，處有期徒刑壹年肆月。  已確定，非本院審理範圍。 109訴590號追加起訴書附表一編號10 ⒖ 鄭 杰 森(提告) 詐騙集團成員於108年11月25日15時14分許，撥打電話予告訴人鄭杰森，佯稱係告訴人鄭杰森之前員工「阿宏」，復於同年月26日上午12時51分許，以急需用錢欲向告訴人鄭杰森借款  108年11 月26日13時39分許（追加起訴書誤載30分，應更正） 180,000元 中華郵政帳號000-00000000000000號帳戶，戶名：楊曉明  鄭杰森警詢指訴(偵字29288號卷第59至61頁)、楊曉明中華郵政帳戶基本資料、交易明細（偵字29288號卷第161 至163頁） 徐翊真犯三人以上共同詐欺取財罪，處有期徒刑壹年肆月。 已確定，非本院審理範圍。 109訴590追加起訴書附表一編號11  

附表二、乙○○交付提款卡附表 
編號 交付時間 交付地點 交付之帳戶 交付之對象 卷證出處 備註（被害人） 1 108年11 月18日某時許 臺北市○○區○○○路000號美麗華百貨公司前  林志慶臺灣銀行帳戶(即附表三編號1所示帳戶） 林谷峻 1.乙○○警詢供述（偵字24029號卷第28頁） 2.林谷峻警詢證述（偵字24029號卷第55頁；偵字1222號卷第34至35頁） 丙○○(附表一編號1)  2 108年11 月20日10時許 臺北市○○區○○○路00號前（起訴書誤載為樂業三路，應予更正） ⒈郭丁億玉山銀行帳戶(即附表三編號2所示帳戶）  ⒉周玉淇華南銀行帳戶(即附表三編號3所示帳戶）  ⒊林志慶中華郵政帳戶（即附表三編號所示帳戶） 林谷峻 ⒈乙○○警詢供述（偵字1222號卷第57至58頁） ⒉林谷峻警詢證述（偵字1222號卷第29頁、第34至35頁） ⒊監視器畫面（偵字1222號卷第161至162頁） ⒋乙○○LINE對話紀錄（原審訴588卷二第104至106頁） 丁○○、戊○○、甲○○(附表一編號2至4)  3 108年11 月20日9時28分許 臺北市○○區○○○路000號美麗華百貨 公司前 江偉帆土地銀行帳戶(即附表三編號5所示帳戶) 徐翊真 ⒈乙○○警詢供述（偵字1222號卷第58頁） ⒉徐翊真警詢證述（偵字1993號卷第14頁；偵字1749號卷第14頁；偵字29288號卷第19至20頁） ⒊監視器畫面(偵字1222號卷第160至161頁） ⒋乙○○LINE對話紀錄（原審訴588卷二第104至105頁) 己○○、胡月靜、鄭江、鄭雲棋、施昱辰、林群峰、何淑真(附表一編號5、7至12)  4 108年11 月21日14時許  臺北市台電大樓捷運站2號出口 ⒈楊紫棱中華郵政帳戶(即附表三編號6所示帳戶）  ⒉楊子儀中華郵政帳戶(即附表三編號7所示帳戶） 徐翊真 ⒈乙○○警詢供述(偵字2000號卷第9至10頁） ⒉徐翊真警詢證述(偵字1749號卷第14頁；偵字29288號卷第21頁；偵字2200卷第10至11頁） ⒊監視器畫面(偵字1746號卷第81至99頁) ⒋乙○○LINE對話紀錄(原審訴588卷二第108至113頁） 己○○、姜桂蘭(附表一編號5、6) 5 108年11 月25日中午某時許 新北市板橋區民權路與縣民大道口 ⒈陳冠融合作金庫帳戶(即附表三編號8所示帳戶）  ⒉陳冠融中華郵政帳戶(即附表三編號9所示帳戶）  ⒊楊曉明中華郵政帳戶(附表三編號10所示帳戶） 徐翊真 ⒈乙○○警詢供述(偵字2000號卷第9至10頁） ⒉徐翊真警詢證述（偵字1749號卷第14頁；偵字2271號卷第16頁；偵字3747號卷第9至10頁；偵字29288號卷第22頁） ⒊乙○○LINE對話紀錄  （原審訴字588卷二第118至119頁）  顏啓華、陳麗華、鄭杰森(附表一編號13至15) 

附表三、提領附表(*以下提領金額均扣除手續費)
編號 提領帳號 提領時間 提領地點  金額(單位新臺幣）  卷證出處 備註（提領人/被害人） 1 臺灣銀行帳號  000-000000000000 號，戶名：林志慶 108年11月19日 12時43分至12時45分許  新北市○○區○○路0段00號臺灣銀行三重分行之自動櫃員機 60,000元  60,000元  30,000元 1.交易明細(偵字24029號卷第159頁)  2.監視器畫面（偵字24029號卷第158頁）  林谷峻/丙○○ 2 玉山銀行東嘉義分 行帳號  000-0000000000000 號，戶名：郭丁億 108年11月20日 13時8至13時12分許 臺北市○○區○○○道0段000號中國信託銀行之自動提款機 20,000元  20,000元  20,000元  20,000元  1.交易明細(原審訴字588號卷一110至111頁)  2.提領監視器畫面（原審訴字588號卷一第59頁） 林谷峻/丁○○  3 華南銀行永康分行 帳號  000-000000000000號，戶名：周玉淇  108年11月20日13時3分至13時6分 臺北市○○區○○○道0段000號中國信託銀行之自動提款機 30,000元  30,000元  30,000元  10,000元 1.交易明細(原審訴字588號卷一第45頁)  2.提領監視器畫面（原審訴588卷一第59頁） 林谷峻/戊○○  4 中華郵政帳號  000-00000000000000 號，戶名：林志慶 108年11月20日 14時23分 臺北市○○區○○○路000號1樓統一超商直福門市  9,000元  1.交易明細（偵字1222號卷第147頁） 2.監視器畫面（偵字1222號卷第153至155頁） 林谷峻/甲○○  5 臺灣土地銀行帳號  000-000000000000 號，戶名：江偉帆 108年11月21日12時2分許  不詳  20,000元 交易明細(偵字1632號卷第337至341頁)  徐翊真/己○○    108年11月21日12時9分至12時14分 臺北市○○區○○○路0段000號之台北富邦銀行古亭分行自動櫃員機  20,000元  20,000元  20,000元 監視器畫面（偵字1993號卷第21至23頁）    108年11月21日12時20分至12時24分 臺北市○○區○○○路0段000號之國泰世華銀行古亭分行自動櫃員機 20,000元  10,000元  （追加起訴書誤載 為20,000 元，應予更正）  監視器畫面（偵字1749號卷第41、44頁；偵字2000號卷 第43至44頁）     108年11月21日12時37分許  臺北市○○區○○○路0段000號之臺灣土地銀行古亭分行自動櫃員機  9,000元 監視器畫面（偵字1749號卷第43頁；偵字2000號卷第45頁）    108年11月22日11時34分至11時38分 臺北市○○區○○路0段000號之國泰世華銀行世貿分行自動櫃員機  20,000元  20,000元  監視器畫面偵字1632號卷第49至51頁）  徐翊真/鄭雲棋、鄭江   108年11月22日13時40分至13時45分  臺北市○○區○○路0段000號之臺灣土地銀行信義分行自動櫃員機  20,000元  10,000元  20,000元  900元 監視器畫面（偵字1632號卷第51至55頁）  徐翊真/林群峰、施昱辰、何淑真    108年11月22日 15時3分許  臺北市○○區○○路0段00號地下1樓捷運台北101/世貿站之國泰世華銀行自動櫃員機  10,000元 監視器畫面（偵字4308號卷第18頁；偵字4029號卷第25頁）    徐翊真/胡月靜 6 中華郵政帳號000- 00000000000000號，戶名：楊紫棱  108年11月22日11時42分至11時45分  臺北市○○區○○路0段000號之國泰世華銀行世貿分行自動櫃員機 20,000元  20,000元  20,000元 1.交易明細(偵字1632號卷第333至335頁)  2.監視器畫面（偵字1632號卷第55 至57頁） 徐翊真/己○○    108年11月22日 11時49分至11 時53分 臺北市○○區○○路0段000號之華南銀行世貿分行自動櫃員 機  20,000元  20,000元  20,000元  監視器畫面（偵字1632號卷第59至61頁）   7 中華郵政帳號  000-00000000000000號，戶名：楊子儀  108年11月22日13時3分至13時5分 臺北市○○區○○路0段000號之臺灣土地銀行信義分行自動櫃員機 20,000元  20,000元  20,000元 1.交易明細(偵字2200號卷第55至56頁)  2.監視器畫面（偵字1632號卷第61至63頁）  徐翊真/姜桂蘭    108年11月22日13時11分至13時13分 臺北市○○區○○路0段000號之國泰世華銀行世貿分行自動櫃員機 20,000元  20,000元  20,000元 監視器畫面（偵字1632號卷第65至67頁）     108年11月22日13時15分、13時35分 臺北市○○區○○路0段000號之華南銀行世貿分行自動櫃員機 20,000元  9,000元  監視器畫面（偵字1632號卷第67至69頁）    108年11月22日16時47分許  臺北市○○區○○○路0段00號地下2樓捷運台北車站之國泰世華銀行自動櫃員機 900元  監視器畫面（偵字2200號卷第45至46頁）  8  合作金庫帳號0000000000000號，戶名：陳冠融  108年11月25日 15時4分至15時 11分許 新北市○○區○○路0段000號遠東百貨内之遠東銀行自動櫃員機 20,000元  20,000元  20,000元  20,000元  20,000元  20,000元  20,000元 10,000元 1.交易明細(偵字4308號卷第45頁)  2.監視器畫面（新北地檢署偵字22236號卷第35頁；新北地檢署偵字24079號卷第32至35頁） 徐翊真/陳麗華   108年11月26日 9時57分至10時 6分 新北市○○區○○路0段000號之華南銀行新店分行自動櫃員機 5,200元  1,800元  20,000元  20,000元  5,000元 監視器畫面（偵字4308號卷第42頁）     108年11月26日 15時46分至15時47分  臺北市○○區○○○路0段000巷00號之京城商業銀行忠孝分行自動櫃員機 20,000元  10,000元 監視器畫面（偵字3747號卷第29頁） 徐翊真/鄭杰森  （自楊曉明郵局帳戶轉入）  9 中華郵政帳號 000-00000000000000 號，戶名：陳冠融 108年11月26日13時20分至13時22分許 臺北市○○區○○○路00號彰化銀行五分埔分行 20,000元  20,000元  20,000元  1.交易明細(偵字2271號卷第27至28頁)  2.監視器畫面（士林地檢署偵字972號卷第12頁）  徐翊真/顏啓華    108年11月26日13時32分至13時34分  臺北市○○區○○路0巷00號1樓之永豐銀行自動櫃員機  20,000元  20,000元  20,000元  監視器畫面（偵字2271號卷第29至31頁）     108年11月26日 13時45分至13時46分  臺北市○○區○○路000號之臺灣土地銀行松南分行自動櫃員機 20,000元  10,000元 監視器畫面（偵字3747號卷第27頁）   ⒑ 中華郵政帳號  000-00000000000000 號，戶名：楊曉明 108年11月26日 14時54分至14時59分許 臺北市○○區○○○路0號之遠東銀行永吉分行自動櫃員機 20,000元  20,000元  20,000元  20,000元  20,000元  20,000元  20,000元  10,000元  1.交易明細(偵字29288號卷第161至163頁)  2.監視器畫面（偵字29288號卷第85至86頁） 徐翊真/鄭杰森   108年11月26日 15時45分許 臺北市○○區○○○路0段000巷00號之京城商業銀行 30,000元 （轉帳至陳冠融合作金庫【即附表三編號 8】帳戶) 監視器畫面（偵字29288號卷第87至88頁；偵字3747號卷第29頁）   

附表四、林菁萍收取款項附表(*附表三編號4林谷峻提領後尚未
        交付；編號8-3徐翊真提領後尚未交付)
編號 收取時間 收取地點 收取之款項 卷證出處 備註（提款人/被害人） 1 108年11 月19日14時許  臺北市○○區○○路000或000巷口  附表三編號1  1.林菁萍警詢供述（偵字24029號卷第14頁）  2.林谷峻警詢證述（偵字24029號卷第55頁；偵字1222號卷第29頁）  3.林菁萍LINE對話紀錄（原審訴字588號卷二第140至141頁） 林谷峻／丙○○ 2 108年11月20日13時22分許 臺北市○○區○○○路000號 附表三編號2、3  1.林菁萍警詢供述（偵字1222號卷第39 頁）  2.林谷峻警詢證述（偵字1222號卷第30頁、第34至35頁）  3.監視器畫面（偵字1222號卷第151至152 頁、第163、166頁）  4.林菁萍LINE對話紀錄（原審訴字588號卷二第142至143頁）  林谷峻／丁○○、戊○○ 3 108年11月21日13時許  臺北市中正區○○○路0段000巷口（漢堡王巷口） 附表三編號5-1至5-4 1.林菁萍警詢及偵查供述（偵字1746號卷第16、124頁） 2.徐翊真警詢供述（偵字1993號卷第14頁；偵字1749卷第15頁）、偵查結證（偵字1632卷第314至315頁）  3.監視器畫面（偵字1746號卷第65至81頁）  4.林菁萍LINE對話紀錄（原審訴字588號卷二第144至145頁）   徐翊真／己○○  4 108年11月22日12至13時許 捷運台北101/世貿站2號出口  附表三編號5-5、6 1.林菁萍於原審準備程序之供述（原審訴字590號卷一第251頁）  2.徐翊真警詢供述（偵字1749號卷第14至15頁；偵字29288號卷第21頁；偵字4029號卷第14頁）、偵查結證（偵字1632號卷第314至315頁）  3.林菁萍LINE對話紀錄（原審訴字588號卷二第145至146頁）  徐翊真／己○○、鄭雲棋、鄭江、林群峰、施昱辰、何淑真、胡月靜  5 108年11 月22日15至16時許 捷運台北101/世貿站2號出口 附表三編號5-6至5-7   6 108年11月25日15時37分許 新北市○○區○○路0段000號之江子翠捷運站 附表三編號7、8-1 1.林菁萍於原審準備程序之供述（原審訴字590號卷一第251頁）  2.徐翊真警詢供述（偵字29288號卷第22頁；偵字2200號卷第11頁；偵字1749號卷第15頁）、偵查結證（偵字1632號卷第314至315頁）  3.林菁萍LINE對話紀錄（原審訴字588號卷二第151頁）  徐翊真／姜桂蘭、陳麗華 7 108年11 月26日12時許  臺北市○○區○○○路00號與○○路口、捷運後山埤站附近之洋朵餐廳附近 附表三編號8-2  1.林菁萍警詢供述（偵字29288號卷第40至41頁；士林地檢署偵字3804卷第47頁）  2.徐翊真警詢供述（偵字1749號卷第15頁；士林地檢署偵字972 號卷第5頁背面；偵字3747號卷第9頁；偵字2271號卷第16頁）、偵查結證（偵字1632號卷第314至315頁）  3.林菁萍LINE對話紀錄（原審訴字588號卷二第153至154頁）  徐翊真／陳麗華  8 108年11 月26日14至15時許 臺北市○○區○○○路00號與○○路口、捷運後山埤站附近之洋朵餐廳附近  附表三編號9、10-1  徐翊真／顏啓華、鄭杰森 

附表五 
編號 物品 數量 備註 1 ASUS ZENFONE行動電話IMEI碼：000000000000000、000000000000000號 1支 被告乙○○所有，供本案犯罪所用之物。  2 Iphone 7 plus行動電話IMEI碼：000000000000000號 1支 被告徐翊真所有，供本案犯罪所用之物。 (已確定，非本院審理範圍)  3 合作金庫帳號0000000000000號帳戶提款卡(戶名：陳冠融）  1張  4 中華郵政帳號00000000000000號帳戶提款卡(戶名：陳冠融）  1張  5 中華郵政帳號00000000000000號帳戶提款卡(戶名：楊曉明） 1張  6 信封 1個  7 現金 13萬元 被告徐翊真本案之犯罪所得(已確定，非本院審理範圍)  8 中國信託銀行帳號000000000000號帳戶提款卡 1張 與本案無關。